【裁判字號】    95,台非,262
【裁判日期】    951026
【裁判案由】    違反毒品危害防制條例
【裁判全文】
最高法院刑事判決              九十五年度台非字第二六二號
上  訴  人  最高法院檢察署檢察總長
被      告  甲○○
上列上訴人因被告違反毒品危害防制條例案件，對於台灣高等法
院高雄分院中華民國九十五年三月三十日第二審確定判決（九十
四年度上訴字第一五五五號，起訴案號：台灣高雄地方法院檢察
署九十四年度毒偵字第四一一五號），認為違法，提起非常上訴
，本院判決如下：
    主  文
原判決關於罪刑部分撤銷。
本件公訴不受理。
    理  由
非常上訴理由稱：「按判決適用法則不當者，為違背法令。又被
告死亡者，應諭知不受理之判決。刑事訴訟法第三百七十八條、
第三百零三條第五款分別定有明文。經查本件被告甲○○因違反
毒品危害防制條例案件，為台灣高等法院高雄分院以九十四年度
上訴字第一五五五號判決判處有期徒刑一年（二月），其認事用
法尚無不合。惟被告業於民國九十五年一月二十七日死亡，有法
務部戶役政連結作業系統、台灣高雄地方法院（檢察署）相驗屍
體證明書各一份在卷可稽。被告既已死亡，其刑罰權對象已經消
滅，本件依法應為不受理判決，詎原審疏於查證，竟於被告死亡
後之九十五年三月三十日為處刑判決，顯有適用法則不當之違背
法令。案經確定，爰依刑事訴訟法第四百四十一條、第四百四十
三條提起非常上訴，以資糾正。」等語。
本院按判決不適用法則或適用不當者，為違背法令；又被告已死
亡者，應諭知不受理之判決，刑事訴訟法第三百七十八條、第三
百零三條第五款分別定有明文。查本件被告甲○○已於九十五年
一月二十七日死亡，有被告個人基本資料查詢結果、個人除戶資
料查詢結果各一紙在卷可證，而本件被告被訴基於施用第一級毒
品海洛因及第二級毒品甲基安非他命之概括犯意，自九十四年四
月十五日下午二時許起，至同年十月六日上午某時止，在其高雄
縣彌陀鄉○○村○○路一八一號住處，以將海洛因摻入香菸內之
方式，連續施用海洛因多次；另自九十四年四月十五日下午二時
許起，至同年九月六日某時止，亦在其上開住處，以自製之吸食
器加熱吸食煙霧之方式，連續施用甲基安非他命多次案件，原審
判決日期為九十五年三月三十日，係在被告死亡之後，依法本應
諭知不受理判決，乃原審竟以九十四年十一月十六日準備程序期
日之傳票，向被告戶籍地送達無著，而將九十五年三月二十三日
審判期日之傳票，改以所在不明無從送達為由而為公示送達；並
於審判期日以被告經合法傳喚無正當理由不到庭，不待其陳述，
逕行撤銷第一審之判決，仍從實體上改判論處被告連續施用第一
級毒品及連續施用第二級毒品罪刑，揆諸前開說明，原判決自屬
違背法令。案經確定，且於被告不利，非常上訴意旨執以指摘，
洵有理由，爰將原確定判決關於罪刑部分撤銷，另行諭知公訴不
受理之判決，以資救濟。
據上論結，應依刑事訴訟法第四百四十七條第一項第一款但書、
第三百零三條第五款，判決如主文。
中    華    民    國  九十五  年    十    月  二十六  日
                      最高法院刑事第十一庭
                          審判長法官  謝  俊  雄
                                法官  陳  世  雄
                                法官  魏  新  和
                                法官  吳  信  銘
                                法官  池  啟  明
      本件正本證明與原本無異
                                      書  記  官
中    華    民    國  九十五  年    十    月  三十一  日
                                                      v


司法院資訊處製作；財團法人民間司法改革基金會備份。
